【裁判字號】    97,訴,789
【裁判日期】    980109
【裁判案由】    侵占等
【裁判全文】
臺灣桃園地方法院刑事判決               97年度訴字第789號
公  訴  人  臺灣桃園地方法院檢察署檢察官
被      告  乙○○
                    弄4號4樓.
上列被告因恐嚇取財等案件，經檢察官提起公訴（96年度偵字第
14470 號），本院判決如下︰
    主  文
乙○○共同意圖為自己不法之所有，而侵占自己持有他人之物，
處拘役伍拾日，如易科罰金，以新臺幣壹仟元折算壹日，減為拘
役貳拾伍日，如易科罰金，以新臺幣壹仟元折算壹日；又共同意
圖為自己不法之所有，以恐嚇使人將本人之物交付，未遂，處有
期徒刑肆月，如易科罰金，以新臺幣壹仟元折算壹日，減為有期
徒刑貳月，如易科罰金，以新臺幣壹仟元折算壹日。
    事  實
一、乙○○與真實姓名年籍不詳自稱「小雪」之成年女子（下稱
    「小雪」）於民國96年3 月初，透過網路聊天室認識甲○○
    後，以電腦壞掉為由，向甲○○商借其電腦主機，甲○○遂
    於96年3 月26日下午3 時許，依約在桃園縣龜山鄉○○街18
    7 號前，將其所有之電腦主機1 台交予「小雪」及林珮玟使
    用，「小雪」及乙○○並允諾3 至5 日後歸還，嗣後林珮玟
    與「小雪」竟共同基於意圖為自己不法所有之犯意聯絡，變
    易持有為所有之意思，將上開電腦主機侵占入己，並共同基
    於恐嚇取財之犯意聯絡，於96年3 月29日某不詳時間，以林
    珮玟所使用之0000000000號行動電話傳簡訊至甲○○所使用
    之0000000000號行動電話，恐嚇稱：須匯款新臺幣（下同）
    5,000 元，始將電腦主機歸還等語，嗣又於同日晚間9 時許
    發送之簡訊中將金額改為4,000 元，並告知匯款帳號為林珮
    玟所有之中華郵政股份有限公司中壢郵局帳號000000000000
    00000 號帳戶（以下簡稱中壢郵局帳戶），使甲○○心生畏
    懼，報警處理並未匯款而未得逞，嗣警方循線查獲，而悉上
    情。
二、案經甲○○訴由桃園縣政府警察局龜山分局報告臺灣桃園地
    方法院檢察署檢察官偵查起訴。
    理  由
壹、證據能力部分：
    查本案所引用之供述及非供述證據，經本院依法踐行調查證
    據程式，檢察官、被告均不爭執各該證據之證據能力，且亦
    查無依法應排除其證據能力之情形，是後述所引用證據之證
    據能力均無疑義，先予敘明。
貳、實體部分：
一、訊據被告乙○○矢口否認有何侵占、恐嚇取財之犯行，辯稱
    ：「小雪」於96年3 月26日至同年月28日住在伊與丙○○位
    於桃園縣龜山鄉○○路○段688 號2 樓租屋處，伊是因為「
    小雪」懷孕，因此才陪同「小雪」去見甲○○，都是「小雪
    」與甲○○接洽，伊當時只有站在遠處，不知道甲○○的名
    字，也沒有拿到電腦主機，伊從未與甲○○聯絡過，不知道
    伊所使用0000000000號行動電話曾於96年3 月26日及同年月
    29日與甲○○0000000000號行動電話聯絡，也不知道為何該
    2 日0000000000號行動電話通話紀錄之基地台位置會在伊住
    處附近，甲○○之手機簡訊是「小雪」傳的，伊並不知情，
    「小雪」離開的時候，還拿走伊使用之上開行動電話及伊所
    有之中壢郵局帳戶提款卡及存摺，伊因為很少使用行動電話
    、存摺、提款卡等物，因此到97年7 月收到法院傳票後，才
    發現上開物件遺失，「小雪」於97年7 月有將東西寄還給伊
    ，伊發現上開物件遺失後，並沒有掛失或報警云云。經查：
  (一)上開事實，業據證人即告訴人甲○○於警詢中及偵查中證稱
    ：伊於96年3 月初在網路認識自稱「小雪」的人，其後「小
    雪」說他的電腦壞掉，要跟伊借電腦主機，伊因此於96年3
    月26日下午3 時許在桃園縣龜山鄉○○街187 號前將伊所有
    之個人電腦主機1 台借給「小雪」，當天乙○○有與「小雪
    」一起來，伊將電腦交給「小雪」後，「小雪」再交給乙○○，「小雪」告訴伊3 到5 天就會將電腦歸還，但是事隔3
    天「小雪」即以0000000000號行動電話傳簡訊至伊使用之00
    00000000號行動電話，恐嚇說如果還要電腦主機，就要匯5,
    000 元至中壢郵局帳戶內，伊與小雪討價還價後，改為4,00
    0 元，但伊覺得是恐嚇，因此沒有匯錢，而去報案等語甚詳
    （見偵查卷第7 、29-30 頁），且有告訴人行動電話簡訊翻
    拍照片、被告中壢郵局帳戶開戶基本資料（開戶人為被告乙○○）、0000000000號行動電話客戶資料（申請人為葉正蕙
    ，即乙○○之婆婆）存卷供參（見偵查卷第11、69之1 、43
    -45 頁），而96年3 月29日被告所使用之0000000000號行動
    電話曾與甲○○0000000000號行動電話聯絡，且基地台位置
    位於桃園縣龜山鄉○○路○ 段573 號1 樓確實在被告當時租
    屋處桃園縣龜山鄉○○路○ 段688 號2 樓附近，有00000000
    00號通聯紀錄暨基地台位置查詢資料、被告住處與00000000
    00號行動電話顯示基地台位置相對關係圖在卷可稽（見偵查
    卷第15-21 、39-41 、85頁）。
  (二)被告雖辯稱：「小雪」於96年3 月28日離開伊與丙○○租屋
    處時，拿走伊使用之0000000000號行動電話及伊所有之中壢
    郵局帳戶提款卡及存摺，伊因為很少使用行動電話、存摺、
    提款卡等物，因此到97年7 月收到法院傳票後，才發現上開
    物件遺失，「小雪」於97年7 月有將東西寄還給伊，伊發現
    上開物件遺失後，並沒有掛失或報警云云。然其於警詢及偵
    查中供稱：中壢郵局帳戶及0000000000號行動電話係於96年
    1 月隨同包包遺失云云（見偵查卷第5 頁），又於本院審理
    時供述：行動電話曾經遺失，但是忘記是何時遺失云云（見
    本院訴字卷第23頁），嗣又改稱：「（問：警察在96年5 月
    28日就請你前往警察局說明你的東興郵局帳戶及行動電話使
    用情形，你怎麼可能在當時不知道手機、提款卡及存摺的遺
    失的事情。）警察打電話給我，我就知道。」云云（見本院
    訴字卷第64-65 頁），被告就其何時知悉上開行動電話、中
    壢郵局帳戶存摺、提款卡遺失，遺失方式究竟是隨同包包遺
    失抑或為「小雪」所取走之陳述，前後供述不一，所言是否
    屬實，已值懷疑。其雖解釋稱：所述時間前後有出入是因為
    時間太久了云云（見本院訴字卷第65頁），然衡諸其前開供
    述知悉上開物件遺失的時間分別為96年1 月、97年7 月，相
    距約1 年6 月，出入甚大，且就上開物件如何遺失之方式，
    究竟是「小雪」取走抑或隨同其包包遺失，亦不相符，可見
    其上開辯解應係推諉卸責之詞，不足採信。且其另於本院審
    理中供稱：「小雪」於97年7 月之前已經將東西寄還給伊云
    云（見本院訴字卷第25頁），核與其前開所述97年7 月收到
    法院傳票後，始發現上開物件遺失等情之時間點相互矛盾，
    參以證人即被告之夫丙○○於本院審理時證稱：0000000000
    號行動電話於96年3 月初是伊與乙○○共同使用，出門是伊
    帶著，若是工作或在家中就將手機放在桌子上等語（見本院
    訴字卷第31-32 頁），被告與證人丙○○平時既然將上開行
    動電話放在住處桌上，倘若真如被告所言，上開行動電話是
    「小雪」於96年3 月28日取走，何以被告直至97年7 月收到
    法院傳票始發現物件遺失？是被告所辯，不足採信。況金融
    機構帳戶存摺、提款卡及行動電話，為一般私人物品，可能
    遭人提領款項或盜用而為不法之行為，此為具有一般智識程
    度之人所知悉，是一般人必將上開私人物品妥善保管，倘若
    遺失，亦會向金融機構、電信業者掛失，並報請警方處理，
    以免財物遭領用，或使自己涉入犯罪，而被告已成年，高中
    肄業具有一定教育程度，且有工作經驗，於發現上開物件遺
    失後，竟未掛失或報警處理，此有被告之供述、證人丙○○
    之證述明確（見偵查卷第5 頁、本院訴字卷第26、37-38 頁
    ），並有中華電信股份有限公司臺灣北區電信分公司桃園營
    運處96年7 月27日桃服字第0960000034號函、臺灣郵政（現
    改名為中華郵政）股份有限公司中壢郵局97年3 月10日營字
    第0971100166號函在卷可稽（見偵查卷第42、69頁），與一
    般人金融機構帳戶存摺、提款卡、行動電話遺失時之處理方
    式不同，被告上開辯解，顯係事後卸責之詞，應不可採。
  (三)被告另辯稱：「小雪」於96年3 月26日至同年月3 月28日住
    在伊與丙○○租屋處，是「小雪」與甲○○聯絡，伊從未與
    甲○○聯絡，甲○○所提出之手機簡訊，是「小雪」用伊使
    用之手機所發送，伊並不知情云云。然被告自承其於96年3
    月26日曾陪同「小雪」去見甲○○，而當天甲○○有將電腦
    主機交給「小雪」，參以96年3 月29日被告所使用之000000
    0000號行動電話曾與甲○○0000000000號行動電話聯絡，且
    基地台位置位於桃園縣龜山鄉○○路○ 段573 號1 樓確實在
    被告當時租屋處桃園縣龜山鄉○○路○ 段688 號2 樓附近，
    此有0000000000號行動電話通聯紀錄查詢資料在卷可稽（見
    偵查卷第15-21 頁），可見當時行動電話係在其租屋處所使
    用，而被告又供稱「小雪」於96年3 月28日離開其住處，且
    將其所使用上開行動電話取走，卻不能解釋何以96年3 月29
    日上開行動電話仍在其租屋處使用，可見被告辯稱其對於本
    件並不知情，係「小雪」與甲○○聯絡云云，乃事後卸責之
    詞，不足採信。
  (四)至證人丙○○於偵查中證稱：0000000000號行動電話曾於96
    年過年時遺失，中壢郵局帳戶在過年時也一併遺失，而該行
    動電話，伊曾於同年4 、5 月申請補發云云（見偵查卷第34
    頁），惟於本院審理時證稱：於96年到法院（應為檢察署之
    誤）開庭時，乙○○才告訴伊0000000000號行動電話遭人盜
    打，乙○○原本告訴伊有去辦理遺失，但後來又說沒有去辦
    理云云（見本院訴字卷第30-31 頁），其後又改稱：直至乙○○到警察局，才告訴伊上開行動電話、中壢郵局帳戶存摺
    、提款卡被「小雪」偷走，且直到伊第一次開完庭，乙○○
    才告訴伊並沒有辦理上開行動電話、帳戶存摺、提款卡之掛
    失云云（見本院卷第37-38 頁），證人丙○○就0000000000
    號行動電話、中壢郵局帳戶存摺、提款卡何時遺失，是否辦
    理掛失等情，前後供述不一，且與被告所述其於97年7 月收
    到法院傳票後，才發現上開物件遺失，其發現上開物件遺失
    後，並沒有掛失或報警云云並不相符，證人丙○○之證詞均
    不足為有利於被告之認定，且益見被告上開所辯，委無可採
    。
  (五)綜上所述，被告所辯並非可採，本件事證明確，被告犯行堪
    以認定。
二、核被告所為，係犯刑法第335 條第1 項之侵占罪及第346 條
    第3 項、第1 項之恐嚇取財未遂罪。起訴書雖誤載被告係犯
    刑法第336 條第1 項之公務公益侵占罪，惟已據蒞庭公訴人
    當庭更正起訴法條，並經本院當庭再為告知，自無礙被告防
    禦權之行使。被告與「小雪」就上開2 罪，有犯意聯絡及行
    為分擔，為共同正犯。被告就上開2 罪，犯意各別，行為互
    殊，應分論併罰。又被告就恐嚇取財犯行，雖已著手恐嚇取
    財行為，惟未得手，為未遂犯，應依刑法第25條第2 項之規
    定按既遂犯之刑減輕之。爰審酌被告之素行尚可、犯罪動機
    、手段、侵占及恐嚇取財之財物價值，及犯後否認犯行、多
    方飾詞圖卸、態度不佳等一切情狀，分別量處如主文所示之
    刑，並諭知易科罰金之折算標準。被告犯罪時間在96年4 月
    24日以前，合於中華民國96年罪犯減刑條例之規定，應依該
    條例第2 條第1 項第3 款之規定，減其宣告刑二分之一，並
    依同條例第9 條諭知易科罰金之折算標準。
三、本件證人丙○○，於偵查中及本院審理時經傳喚為證人，於
    具結後，竟就0000000000號行動電話、中壢郵局帳戶存摺、
    提款卡是否遺失、何時遺失、是否辦理掛失、何時掛失等重
    要事實為前後供述不一之陳述，此部分證人丙○○是否涉及
    偽證犯行，應由公訴人另行偵處，一併敘明。
據上論斷，應依刑事訴訟法第299 條第1 項前段，刑法第28條、
第335 條第1 項、第346 條第3 項、第1 項、第25條第2 項、第
41條第1 項前段，刑法施行法第1 條之1 第1 項、第2 項前段，
中華民國九十六年罪犯減刑條例第2 條第1 項第3 款、第7 條、
第9 條，判決如主文。
本案經檢察官徐文豪到庭執行職務。
中    華    民    國    98    年    1     月    9     日
                  刑事第四庭審判長法  官  袁雪華
                                  法  官  張淑華
                                  法  官  林宜靜
以上正本證明與原本無異。
如不服本判決應於收受判決後10日內向本院提出上訴書狀，並應
敘述具體理由。其未敘述上訴理由者，應於上訴期間屆滿後20日
內向本院補提理由書 (均須按他造當事人之人數附繕本)「 切勿
逕送上級法院」。
                                  書記官  黃俊燁
中    華    民    國    98    年    1     月    9     日
附錄論罪科刑法條
中華民國刑法第335條（普通侵占罪）
意圖為自己或第三人不法之所有，而侵占自己持有他人之物者，
處 5 年以下有期徒刑、拘役或科或併科 1 千元以下罰金。
前項之未遂犯罰之。
中華民國刑法第346條（單純恐嚇罪）
意圖為自己或第三人不法之所有，以恐嚇使人將本人或第三人之
物交付者，處6 月以上5 年以下有期徒刑，得併科1 千元以下罰
金。
以前項方法得財產上不法之利益，或使第三人得之者，亦同。
前二項之未遂犯罰之。


司法院資訊處製作；財團法人民間司法改革基金會備份。
